【裁判字號】    99,聲再,448
【裁判日期】    991104
【裁判案由】    妨害性自主
【裁判全文】
臺灣高等法院刑事裁定                 99年度聲再字第448號
再審聲請人  
即受判決人  甲○○
選任辯護人  顧定軒律師
上列再審聲請人即受判決人因妨害性自主案件，對於本院97年度
上訴字第2366號，中華民國98年1 月20日第二審確定判決（第一
審判決案號：臺灣基隆地方法院96年度訴字第852 號，起訴案號
：臺灣基隆地方法院檢察署96年度偵字第2253號），聲請再審，
本院裁定如下：
    主  文
再審之聲請駁回。                                                          
    理  由                                                                
一、按刑事訴訟法第420 條第1 項第2 款規定：有罪之判決確定
    後，有左列情形之一者，為受判決人之利益，得聲請再審：
    原判決所憑之證言、鑑定或通譯已證明其為虛偽者。次按同
    條第2 項並規定：前項第1 款至第3 款及第5 款情形之證明
    ，以經判決確定，或其刑事訴訟不能開始或續行非因證據不
    足者為限，得聲請再審。而該所謂原判決所憑之證言已證明
    其為虛偽者，除已經確定判決證明為虛偽者外，必須有相當
    證據足以證明其為虛偽，始屬相符（最高法院46年度台抗字
    第8號裁定意旨參照）。
二、本件再審意旨略以：臺灣基隆地方法院檢察署檢察官因誤信
    告訴人A 女之不實指訴，錯認本件再審聲請人甲○○對A女
    （代號00000000）曾以強暴、脅迫之手段，違反A 女之意願
    而與之為性交，涉有強制性交罪嫌，而提起公訴（起訴案號
    ：臺灣基隆地方法院檢察署96年度偵字第2253號），幸經臺
    灣基隆地方法院96年度訴字第852 號、調查、審理結果，查
    明發現告訴人A 女或證人A 弟等之陳述或證言，實係告訴人
    A 女因對再審聲請人有所謂「花心」、「暴力歷史」，方為
    不實之證言，而對再審聲請人提出該等誣陷之告訴，該院基
    此認定，爰對再審聲請人被訴強制性交部分為無罪之判決，
    還其清白。孰料經檢察官上訴至本院後，卻經本院於民國98
    年1 月20日，以97年度上訴字第2366號判決認定：「....性
    侵害之強暴方式係對被害人實施不法腕力，以壓制被害人之
    抵抗為已足，不以受傷為必要，依Ａ女證述之被告違反其意
    願對之實施不法腕力，與之為性交行為之過程，非必定會致
    Ａ女受傷」、「... 二人之前曾發生多次性交行為，本次雖
    違反意願，惟Ａ女認性交行為既已結束，即為事後宥恕，此
    亦足以解釋為何Ａ女於事後仍與被告有所接觸」、「... 因
    翌日二人再生爭執，被告出手傷人，Ａ女始憤而報警處理，
    Ａ弟自無必要為Ａ女誣指被告」等語，而撤銷原審關於上開
    再審聲請人之無罪判決，改認定再審聲請人有對A 女強制性
    交之犯行，。判處有期徒刑1 年8 月在案。然查再審聲請人
    實無對A 女有何強制性交之情事，本案洵屬出於告訴人A 女
    不實之誣陷所致，蓋A 女本與再審聲請人係男女朋友關係，
    自案發後A 女始終仍與再審聲請人繼續交往，A 女更於第一
    審97年3 月4 日審理時。到庭自承：「自上次庭訊後至今日
    開庭止，有與被告發生性行為」等語，由此以觀自足證明再
    審聲請人自始對A 女即無任何強制性交之犯行至明，不意竟
    遭本院97年度上訴字第2366號判決誤認應成立強制性交罪，
    並意外於99年10月7 日，經最高法院駁回再審聲請人之上訴
    而確定在案（案號：99年度台上字第6090號）。A 女於上開
    案件上訴至最高法院審理期間之99年10月28日，自覺誣陷再
    審聲請人行為後果之嚴重性，乃親筆寫下「自白書」，坦承
    「民國99年（應係96年之誤載）4 月1 日和甲○○的性行為
    是出於自願... 所以想給他一點教訓，不知事態嚴重」等語
    ，再審聲請人為證明告訴人A 女於親筆寫下「自白書」之際
    ，並無任何遭脅迫之情事，更予全程錄音。今告訴人A 女已
    親筆書立「自白書」，陳明伊確有故意誣陷再審聲請人行為
    屬實，再審聲請人爰依刑事訴訟法第420 條第1 項第2 款之
    規定，檢附告訴人A 女親筆之「自白書」與錄音光碟為證據
    ，聲請再審云云。
三、經查觀諸再審聲請意旨，得知本件再審聲請人即受判決人甲
    ○○對本院於98年1 月20日，所為97年度上訴字第2366號判
    決聲請再審，無非指稱本院上開確定判決因誤信A 女及A 弟
    不實之指訴及證詞，乃對再審聲請人錯為強制性交罪之判決
    ，並引用告訴人A 女於99年10月28日親筆之「自白書」與錄
    音光碟為聲請再審之證據。惟查：本件再審聲請人雖檢附「
    告訴人A 女於99年10月28日親筆之『自白書』與錄音光碟」
    ，作為主張原確定判決確有刑事訴訟法第420 條第1 項第2
    款所規定得聲請再審事由之證據。然因該所謂「告訴人A 女
    於99年10月28日親筆之『自白書』與錄音光碟」，迄今尚未
    經確定判決證明A 女與A 弟之指訴及證言確為虛偽，且由形
    式上觀察再審聲請人片面提出之上開聲請再審之「證據」本
    身，若未經深入調查探究，亦不足以證明A 女與A 弟之指訴
    及證言洵係虛偽無誤，即此顯非就新證據之本身形式上觀察
    ，毋須經調查程序顯然可認為足以動搖原確定之判決者。從
    而，本件聲請人聲請再審為無理由，應予駁回。
四、據上論斷，應依刑事訴訟法第434條第1項，裁定如主文。
中    華    民    國    99    年    11    月    4     日
                  刑事第九庭審判長法  官  陳貽男
                                  法  官  宋明蒼
                                  法  官  周盈文
以上正本證明與原本無異。
如不服本裁定，應於收受送達後五日內向本院提出抗告狀。
                                  書記官  張郁琳
中    華    民    國    99    年    11    月    4     日

司法院資訊處製作；財團法人民間司法改革基金會備份。
